【裁判字號】    98,消債更,627
【裁判日期】    990302
【裁判案由】    更生事件
【裁判全文】
臺灣板橋地方法院民事裁定           98年度消債更字第627號
聲  請  人  甲○○原名張家斌.
上列聲請人依消費者債務清理條例聲請更生事件，本院裁定如下
：
    主      文
甲○○自中華民國九十九年三月二日下午四時起開始更生程序。
    理      由
一、本件聲請人依消費者債務清理條例聲請更生，其陳述略以：
    聲請人目前之債務總額新臺幣（下同）1,660,508元，因消
    費借貸、自用住宅貸款、信用卡或現金卡契約，對於金融機
    構負債。於消費者債務清理條例施行後，曾以書面向最大債
    權金融機構國泰世華商業銀行股份有限公司（下稱國泰世華
    銀行）請求共同協商債務清償方案而不成立。聲請人現任職
    於台灣碩網網路娛樂股份有限公司，每月薪資僅2萬多元，
    與妻子離婚後，每月仍幫忙分擔小孩扶養費用，加上南下看
    小孩的交通費，每月要花費5,000元，而父親年紀大，與聲
    請人同住，其名下所有不動產及土地都是繼承而來，與家中
    親戚共有，就算想變賣清償債務也是難上加難，況父親名下
    股票更因金融海嘯而化為烏有，故父親生活上開銷仍依靠聲
    請人每月4,000元生活費才能維持，另家中水電瓦斯或日常
    用品的部分，每月要支出近4,000元，則扣除這些必要開銷
    後，聲請人每月只剩不到5,000元，根本還不起銀行開的每
    月還7,985元之條件，且聲請人有積欠銀行外賣的債務，資
    產公司表示最多只有跟前置協商一樣的還款條件，則聲請人
    每月還款金額高達1萬8千元，以聲請人之收入根本無法負擔
    ，且協商當時公司制度改變，可以領的獎金變的更少，因聲
    請裁定准予更生等語；並提出財產及收入狀況說明書、債權
    人清冊、債務人清冊、前置協商不成立通知書、戶籍謄本、
    臺灣士林地方法院民國98年2月27日士院木97執強字第62136
    號執行命令、財團法人金融聯合徵信中心當事人查詢個人資
    料信用報告回覆書、機車行照、存摺、發票、停車場收據、
    聲請人及其女父之財政臺北市國稅局96年至97年綜合所得稅
    各類所得資料清單暨財產歸屬資料清單、自來水費收據、電
    費收據、、南成國民小學費繳納證明、土地謄本、97年度綜
    合所得稅申報書、勞工保險被保險人投保資料表等影本為證
    據。
二、經本院通知聲請人所陳報之已知債權人表示意見結果，各債
    權金融機構分別以債務人持卡期間消費項目多為奢侈浪費而
    非屬通常生活所需之費用，顯有過度消費致無法清償債務；
    以債務人66年次，正值壯年時期，有固定薪資收入來源，仍
    可依循個別協商途徑與金融機構協議還款；依債務人之父張
    才藏財產清單所示，其名下有建物及土地各4筆、18筆投資
    ，合計投資資產總值為358,670元，如全部處分其名下不動
    產，尚有資金足以維生，況其97年度於台新銀行及新光銀行
    均有利息收入4,926及3,487元，以一般活期存款按年利率1%
    計算，張才藏於新光存款約有348,700元，而於台新銀行帳
    戶於97年1月8日有一筆現金存款交易325,000元，並於同日
    該金額轉出，可知其尚有現金存款及股票資產可供變現使用
    ，另張才藏名下位於三重市○○段1601-14地號土地，面積
    74平方公尺，權利範圍1/2，登記日期為92年1月15日，登記
    原因為買賣，非如債務人所主張為繼承取得，足證張才藏有
    足夠財力購置房產、股票，確有謀生能力，債務人無扶養必
    要，故債務人每月必要支出參98年度臺北縣最低生活標準10
    ,792元，扶養張延妮支出與配偶共同負擔為5,396元，則債
    務人每月必要支出為16,188元，此外，債務人仍應提出每月
    薪資條證明其真實收入狀況，否難認其所陳收入狀況為真實
    ；依債務人存簿紀錄，其每月月初有2萬多元薪資入賬，月
    中再有1萬多薪資入賬，以98年9月為例，當月薪資達5萬元
    ，則扣除女兒學費5,000元，扶養父親4,000元及生活雜支4,
    000元後，仍有37,000元，據此，債務人申請前置協商時總
    欠款約90萬元，暫以3年36期0利率試算，每月僅需還款25,0
    00元，仍有符合內政部公告最低生活標準之12,000元可供花
    用，實難產生債務人所稱無法還款之情形；債務人於98年3
    月16日辦理消費者債務清理條例前置協商，經洽談表示尚有
    資產管理公司債務須協商還款，只可提高還款金額約7,000
    元，則債權人提供120期2%利率月繳7,985元之清償方案供其
    參考，債務人評估其財務狀況及還款能力後，應屬可負擔範
    圍，同意該方案，惟於現場面談程序時表示，因考量民間資
    產公司因素，無法負擔月付金，故以協商不成立處理；因請
    求將聲請人之更生之聲請予以駁回各等語。
三、按法院開始更生程序之裁定，應載明其年、月、日、時，並
    即時發生效力，消費者債務清理條例第45條第1項定有明文
    。經查，聲請人於提出本件更生之聲請前，曾向聲請人之最
    大債權金融機構國泰世華銀行表明協商之意思，經國泰世華
    銀行於98年6月9日以「債務人於98年6月2日進行面談及簽約
    程序表示拒絕簽約，並希望本行逕核予協商不成立通知書」
    為由，而與聲請人協商不成立，此有聲請人提出之前置協商
    不成立通知書在卷可參，則聲請人確有依照消費者債務清理
    條例第151條第1項規定先向最大債權金融機構申請前置協商
    之事實，當堪認定，而縱有前述國泰世華銀行所陳報之故意
    不簽約使協商不能成立之情事，因協商必須雙方合意始能成
    立，縱使聲請人本無協商之意思，而為符合法律規定之程序
    而故為願意協商之表示，亦不妨礙其已經符合消費者債務清
    理條例規定應於聲請更生前，為前置協商之規定，附此敘明
    。又查，依據聲請人提出之財產及收入狀況說明書所載內容
    ，既有不能清償債務之虞之情形存在，又其無擔保或無優先
    權之債務總額未逾1,200萬元，復未經法院裁定開始清算程
    序或宣告破產；此外，本件又查無債務人有消費者債務清理
    條例第6條第3項、第8條或第46條各款所定駁回更生聲請之
    事由存在，則債務人聲請更生，應予准許，爰為裁定如主文
    。至於聲請人於更生程序開始後，應另提出足以為債權人會
    議可決或經法院認為公允之更生方案以供採擇，俾免更生程
    序進行至依消費者債務清理條例第61條規定應行清算之程度
    ；又於更生程序終結後，聲請人得否免責乃屬另一問題，非
    於審究其得否開始更生程序時所應審究之事項，倘若聲請人
    確有不能免責之事由存在，其雖經裁定准予更生程序，亦無
    由因經由更生程序即得免除債務；另聲請人聲請於法院裁定
    前為保全處分部分，因本院已經准許其開始更生程序，而無
    准許之必要；均附此說明。
中    華    民    國    99    年    3     月    2     日
                  民事第一庭    法  官  許瑞東
上為正本係照原本作成
本件不得抗告
本裁定已於中華民國99年3月2日下午4時公告。
中    華    民    國    99    年    3     月    2     日
                                書記官  賴玉芬

司法院資訊處製作；財團法人民間司法改革基金會備份。
